臺灣臺中地方法院刑事判決　　　　　　　　　　 九十年度訴字第一四五號
　　公　訴　人　臺灣臺中地方法院檢察署檢察官
　　被　　　告　乙○○
　　選任辯護人　林易佑
右列被告因貪污治罪條例等案件，經檢察官提起公訴（九十年度偵字第五二六五、六
二五四號），本院判決如左：
    主    文
乙○○公務員明知為不實之事項，而登載於職務上所掌之公文書，足以生損害於公眾
，處有期徒刑壹年陸月，緩刑參年。
    事    實
一、乙○○自民國（下同）七十八年間起擔任行政院農業委員會林務局東勢林區管理
    處麗陽工作站東勢分站技工，負責公有林班地租地造林、植林造林及安置榮民竹
    林保育地業務，係依據法令從事公務之人員，明知由林務局依台灣省國有林事業
    區出租造林管理辦法於八十七年六月所頒訂之「林地管理業務工作手冊」中有關
    「租地造林續約案件之申請」規定，就租地造林續約案件之申請處理程序為，申
    請人需檢附承租人申請書兩份、原承租契約書一份，向該管之東勢林區管理處所
  轄工作分站提出續約申請，工作分站需就承租人提出之上開資料先作書面審查，
    審查內容包括契約印鑑、契約承租範圍及造林情形，在審查無誤後，經管之工作
    分站即會指派承辦人赴承租人所承租之國有林地現場進行勘查，勘查內容包括承
    租造林株數、成活率、承租地界址及承租面積、續約地保管木等項目，並將勘查
    結果填註於「承租人（股東）續約地造林情形調查表」內，若承租地造林成活率
    未達百分之七十以上，或原有保管木已不存在，即不得辦理續租，且承租人應賠
    償承租契約內規定栽植造林木之百分之二十及保管木遺失之全部損失。詎乙○○
    於八十九年一月六日，辦理台中縣東勢鎮民丙○○申請續租東勢林區管理處經管
    之八仙山事業區第四林班假二五、二六、二七、二八、二九地號共五筆國有林地
    面積計一．九四九公頃，經會同承租人丙○○至上開土地勘查時，明知該土地上
    尚種植有三、四百株柑橘，柑橘種植面積約占渠承租之公有林地面積之百分之五
    十，實際造林成活率約僅達百分之五十，並未符合「林地管理業務工作手冊」中
    有關「租地造林續約案件之申請」之造林成活率需達百分之七十以上之規定，不
    得辦理續租，竟在承租人丙○○央求下，未對上開土地現種植之其他相思樹、油
    桐、長枝竹、柿樹等造林樹種數量進行實際清點及不顧承租人丙○○所違規種植
    柑橘之數量、面積，即逕自以系爭土地舊有之「承租人（股東）續約地造林情形
    調查表」內台帳數據加以增減，而在其職務上所製作掌管之「承租人（股東）續
    約地造林情形調查表」之公文書上虛偽填載「假二五地號造林樹相思樹一三六株
    、長枝竹一千一百株、柿子三百株成活率百分之八三．五七，假二六地號種植相
    思樹三一五株成活率百分之七五．三六，假二七地號種植相思樹一三三六株成活
    率百分之七四．七二，假二八地號種植相思樹四０六株成活率百分之七三．八二
    ，假二九地號種植相思樹三０六株成活率百分之七三．二一」，以符合承租人丙
    ○○續租申請條件，並予以勘查通過，且乙○○明知土地上尚有三、四百株柑橘
    未砍除，基於使承租人丙○○核准續租之單一遂行目的，於八十九年一月十三日
    ，在其職務上所製作掌管之「台灣省政府農林廳林務局東勢林區管理處麗陽工作
    站函稿」之公文書上虛偽記載「該續約地均完成造林（如附調查表），假二十五
    號租地內相思樹六十九年奉准砍伐後萌芽不甚良好，承租人於八十六年間加強造
    林補植油桐、長枝竹及柿等，原留存之柑橘六十株已全數砍除，該跡地柿樹已成
    林」等，以利承租人丙○○核准續租，然後由麗陽工作站依乙○○所記載上開函
    稿內容並檢討所勘查之上開調查表等於同日以八十九勢麗字○一二八號函行文東
    勢林區管理處，使東勢林區管理處陷於錯誤，誤認乙○○所陳報之上開函所述內
    容為真實及所勘查之上開調查表內容為正確，嗣於八十九年一月二十四日以八十
    九勢政字第０五二四號函核准承租人丙○○續租八仙山事業區第四林班假二五、
    二六、二七、二八、二九地號共五筆國有林地面積一．九四九公頃，足以生損害
    於東勢林區管理處對審核申請續租案件之正確性。
二、案經法務部調查局台中縣調查站報請臺灣臺中地方法院檢察署檢察官偵查起訴。
    理    由
一、前開犯罪事實，業據被告乙○○迭於調查站、偵查中及本院審理時均坦承不諱，
    核與證人即東勢林區管理處林政課技術員甲○○、承租人丙○○分別於調查站、
    偵查中及本院審理時證述之情節相符，並有承租人丙○○之台灣省國有林事業區
    出租造林（一般租地造林）續約申請書及切結書影本各乙紙、被告於八十九年一
    月六日勘查之八仙山事業區第四林班地承租人（股東）續約地造林情形調查表及
    於八十九年一月十三日所書之台灣省政府農林廳林務局東勢林區管理處麗陽工作
    站函稿影本各乙份、行政院農業委員會林務局東勢林區管理處麗陽工作站八十九
    年一月十三日八十九勢麗字○一二八號函影本乙份、行政院農業委員會林務局東
    勢林區管理處八十九年一月二十四日八十九勢政字第○五二四號函稿及承租人丙
    ○○核准續租之台灣省國有森林用地出租造林契約書影本各乙份、東勢林區管理
    處於八十九年七月十、十一日就租地造林承租人丙○○承租地造林情形勘查紀錄
    影本乙份及現場照片十張、九十年一月三日會同東勢林區管理處勘查承租人丙○
    ○所承租上開五筆土地之會勘紀錄乙份及種植柑橘面積實測圖乙份暨現場照片二
    張、「林地管理業務工作手冊」中有關「租地造林續約案件之申請」流程資料影
    本乙份等附卷足憑。事證明確，被告犯行堪以認定。
二、查被告乙○○係依據法令從事公務之人員，於辦理承租人丙○○申請續租上開五
    筆土地，經會同承租人丙○○至該等土地勘查時，明知並未符合續租申請條件，
    竟在其職務上所製作掌管之「承租人（股東）續約地造林情形調查表」及「台灣
    省政府農林廳林務局東勢林區管理處麗陽工作站函稿」之公文書上為上開不實內
    容之登載，使東勢林區管理處陷於錯誤，誤認其所登載之上開內容為真實及正確
    ，而核准承租人丙○○續租上開五筆土地，足以生損害於東勢林區管理處對審核
    申請續租案件之正確性。核其所為，係犯刑法第二百十三條之公務員明知為不實
    之事項，而登載於職務上所掌之公文書，足以生損害於公眾罪（按被告雖先後在
    上開調查表及函稿為不實內容之登載，然此無非係基於使承租人丙○○核准續租
    之單一遂行目的為之，應僅成立一罪）。爰番酌被告犯罪之動機、目的、手段、
    所生危害及犯罪後坦承犯行等一切情狀，量處如主文所示之刑。末查被告乙○○
    尚無前科，未曾受有期徒刑以上刑之宣告，有台灣高等法院被告全國前案紀錄表
    附卷可參，其因受承租人丙○○央求，一時失慮，致犯本案，事後已坦白認錯，
    深具悔悟，經此科刑教訓，當知警惕，應無再犯之虞，本院認其所受刑之宣告，
    以暫不執行為適當，爰依法併予宣告緩刑三年，以勵自新。
三、公訴意旨另以：被告乙○○在承租人丙○○央求下，竟基於圖利之不法犯意，對
    現地種植之其他相思樹、長枝竹及柿樹等造林樹種數量進行實際清點並將承租人
    違規種植柑桶之數量、面積未依實登載於「承租人（股東）續約地造林情形調查
    表」內，而逕自以系爭土地舊有之「承租人（股東）續約地造林情形調查表」台
    帳數據以書面上修改造林成活率高於百分之七十，以符合續租申請條件並將本申
    請案予以審查通迢，且被告乙○○明知前揭上地上尚有三、四百株柑橘未砍除，
    卻於八十九年一月十三日以八十九勢麗字○一二八號函，謂「該續約地均完成造
    林，假二十五號租地內相思樹六十九年奉准砍伐後萌芽不甚良好，承租人於八十
    六年間加強造林補植油桐、長枝竹及柿等，原留存之柑橘六十株已全數砍除，該
    基地柿樹已成林」等不實內容行文東勢林區管理處，使東勢林區管理處陷於錯誤
    ，誤以被告乙○○所陳報之上開八十九勢麗字○一二八號函所述內容及丙○○承
    租之八仙山事業區第四林班假二五、二六、二七、二八及二九等地號「承租人（
    股東）續約地造林情形調查表」勘察內容為正確，乃於八十九年一月二十四日以
    八十九勢政字第○五二四號函核准丙○○續租八仙山事業區第四林班假二五、二
    六、二七、二八及二九等地號，讓丙○○得以獲取每年約三十餘萬元之柑橘果實
    收益、保留柑橘樹三百四十一株價值一百十一萬五千三百元（以「台中縣八十九
    年度辦理徵收土地農林作物、水產物、畜禽類補償遷移費查估基準」每株以補價
    費三千三百元計算）及減省雇工砍除果樹工資三至四萬元等不法利益，共計圖利
    一百五十五萬元，因認被告乙○○犯有貪污治罪條例第六條第一項第四款之罪嫌
    等語。訊之被告乙○○否認有使承租人丙○○因而獲得不法利益之犯行，辯稱：
    本件承租人丙○○核准續租，業經麗陽工作站於八十九年八月十八日以八十九勢
    麗字第一九五三號函送丙○○，內載「經查貴承租人既已違規使用林地在先，復
    因查報錯誤已辦理之換約應屬無效，原核准之續約租賃契約書應即繳回並予撤銷
    ，請查照」，故該續約之租賃契約書既已無效而被撤銷在案，則丙○○實際上並
    無因此而獲得任何利益等語。按犯罪事實應依證據認定之，無證據不得推定其犯
    罪事實，刑事訴訟法第一百五十四條定有明文；又貪污治罪條例第六條第一項第
    四款之規定，業經總統於九十年十一月七日明令公布修正為「對於主管或監督之
    事務，明知違背法令，直接或間接圖自己或其他私人不法利益，因而獲得利益者
    」，並自同年月九日生效，比較新舊法律，以修正後之規定對被告較為有利，依
刑法第二條第一項前段之規定應適用修正後之規定，而依修正後之規定係以「因
    而獲得利益」為構成要件。經查本件承租人丙○○申請續租上開五筆土地，經東
    勢林區管理處於八十九年一月二十四以八十九勢政字第０五二四號函核准續租，
    並訂立台灣省國有森林用地出租造林契約書後，因被告乙○○於八十九年六月二
    十八日遭人檢舉，經東勢林區管理處人員於八十九年七月十、十一日至承租人丙
    ○○所承租之上開土地勘查結果，確有違規種植柑橘類三四一株等，且被告於八
    十九年七月十三日書寫報告，亦坦承有上開嚴重疏失等情，嗣經麗陽工作站於八
    十九年八月十八日以八十九勢麗字第一九五三號函送承租人丙○○及東勢林區管
    理處、東勢分站，其主旨內載「．．．。經查貴承租人既已違規使用林地在先，
    復因查報錯誤已辦理之換約應屬無效。原核准之續約租賃契約書應即繳回並予撤
    銷。請查照。」，並於說明欄內載「二、該違規使用林地，請依下列措施辦理。
    (一)請自即日起限期一年內均勻混植政府規定之造林樹種，每公頃六００株以上，
    經查合格後，同意續租換約，否則應終止租約收回林地。(二)－－－。(三)承租人如
    願鏟除違規檳榔、果樹及農作物實施造林，則依勵造林實施要點規定核發勵
    金。(四)－－－。（以上係依林務局八十九年三月八日八十九林政字第八九一七二
    ０一一五號函示辦理）」，此有東勢林區管理處八十九年一月二十四日八十九勢
    政字第０五二四號函稿影本乙份、台灣省國有森林用地出租造林契約書影本乙份
    、檢舉函影本乙份、八十九年七月十、十一日之租地造林承租人丙○○承租地造
    林情形勘查紀錄影本乙份、被告於八十九年七月十三日書寫報告影本乙紙、麗陽
    工作站八十九年八月十八日八十九勢麗字第一九五三號函影本乙份、林務局八十
    九年三月八日八十九林政字第八九一七二０一一五號函影本乙份附卷可稽。是承
    租人丙○○原核准之續約租賃契約書既經麗陽工作站於八十九年八月十八日以函
    予以撤銷而歸於無效，並依林務局上開函示給予一年寬限期及如自願鏟除所違規
    種植之果樹等實施造林發給勵金，參以承租人丙○○於八十八年十二月間申請
    續租之前，適值九二一大地震，所承租之上開土地因嚴重受損，故當年度種植之
    柑橘未有收成，亦經證人丙○○證述在卷，足見被告對於辦理承租人丙○○申請
    續租之案件，雖違背法令為上開不實內容之登載，致承租人丙○○續租申請獲核
    准，惟承租人丙○○迄續租契約經撤銷前，並未因而實際上獲得任何利益，核與
    修正後貪污治罪條例第六條第一項第四款規定之構成要件有間，此外又查無其他
    積極證據足認被告有何上開犯行，因公訴人認此部分與前開論科部分有方法、結
    果牽連之裁判上一罪關係，爰不另為無罪之諭知，併此明。
四、據上論斷，應依刑事訴訟法第二百九十九條第一項前段、刑法第二百十三條、第
    七十四條第一款，判決如主文。
中    華    民    國    九十一    年       五       月      三十一      日
                                    臺灣臺中地方法院刑事第三庭
                                        法  官  朱  光  國
右正本證明與原本無異。
如不服本判決，應於判決送達後十日內向本院提出上訴狀( 應附繕本 )，上訴於臺灣
高等法院臺中分院。
                                        書記官
中    華    民    國    九十一    年       六       月         三       日
刑法第二百十三條
公務員明知為不實之事項，而登載於職務上所掌之公文書，足以生損害於公眾或他人
者，處一年以上七年以下有期徒刑。
                  Ａ
